【裁判字號】    96,訴,1925
【裁判日期】    970214
【裁判案由】    台灣地區與大陸地區人民關係條例
【裁判全文】
臺灣臺北地方法院刑事判決              96年度訴字第1925號
公  訴  人  臺灣臺北地方法院檢察署檢察官
被      告  乙○○
上列被告因台灣地區與大陸地區人民關係條例案件，經檢察官提
起公訴（96年度偵字第13353號），本院判決如下：
    主  文
乙○○共同違反不得使大陸地區人民非法進入臺灣地區之規定，
未遂，累犯，處有期徒刑拾月。減為有期徒刑伍月。
    事  實
一、乙○○前於民國90年間，因犯詐欺罪，經臺灣板橋地方法院
    以90年度訴字第948號判處有期刑6月，於91年10月9日確定
    。並於92年2月7日易科罰金執行完畢。竟仍不知悔改，明知
    任何人不得非法使大陸地區人民進入臺灣地區，竟擬以假結
    婚之方式，使大陸地區人民非法進入臺灣地區工作從中牟利
    ，而以免費大陸旅遊，及如大陸人民入境臺灣地區工作後，
    每月可獲取新臺幣（下同）2萬元報酬，請無結婚真意之甲
    ○○與大陸地區女子周芬青假結婚（業經本院另以96年度易
    字第1439號判處有期徒刑5月，減刑為2月又15日確定。）。
    甲○○為牟取上開利益，而與乙○○共同基於以非法方式使
    大陸地區人民非法進入臺灣地區之犯意聯絡，乙○○備妥全
    程之旅費及食宿費用。甲○○則依乙○○之指示事先備妥單
    身證明。二人於95年7月14日相偕搭機赴大陸地區。余旭慶
    在當地與大陸地區人民周芬青辦理假結婚，並至大陸地區浙
    江省金華市正信公證處辦理結婚手續。於領得大陸地區核發
    之結婚公證書後，二人於同年月25日返臺。再由甲○○持該
    公證書向財團法人海峽交流基金會（以下簡稱「海基會」）
    取得認證證明。旋於95年8月22日由甲○○前往臺北市政府
    警察局萬華分局莒光派出所，填具大陸地區人民進入臺灣地
    區保證書，使承辦員警在對保或證明機關（構）簽註意見欄
    記載：「該名經本勤區查訪二次未查遇，該名堅持稱有居住
    事實，但經本勤區查訪均未查遇」，並蓋用警局圓戳章及警
    員職章，再於95年9月12日，檢具上開大陸地區人民進入臺
    灣地區保證書、結婚公證書、認證書等文件，向內政部警政
    署入出境管理局（下稱「境管局」，已改制為內政部入出國
    及移民署），以配偶來臺探親為由，申請核准周芬青入境。
    惟甲○○在偵查犯罪機關尚未發覺前，於臺北市警察局萬華
    分局員警訪查時坦承其係以假結婚方式使大陸地區人民進入
    臺灣地區，並向境管局撤銷周芬青來臺之申請，周芬青因此
    未能入境臺灣地區，致未得逞。
二、案經臺北市政府警察局萬華分局報告臺灣臺北地方法院檢察
    署檢察官偵查起訴。
    理  由
壹、證據能力事項：
    按被告以外之人於檢察事務官、司法警察官或司法警察調查
    中所為之陳述，與審判中不符時，其先前之陳述具有較可信
    之特別情況，且為證明犯罪事實存否所必要者，得為證據，
    刑事訴訟法第159條之2定有明文。本案證人即共犯甲○○於
    本院審理時，翻異前詞，改稱去大陸時就想結婚，與大陸地
    區人民周芬青是真結婚，並否認曾向警察自首等語。但查，
    本案係證人甲○○在辦理周芬青來台依親手續面談時，證人
    甲○○主動向警方自首，並供出上情。警方在其自首前，並
    不知其與被告乙○○二人擬以假結婚方式使周芬青來台工作
    之事實。且查，證人甲○○在面談、警詢及偵查訊問過程中
    ，並曾親自書寫陳述書及報告書，說明整件事情之經過，而
    其於本院審理中，雖變更陳述，但仍表示陳述書及報告書確
    係其所書寫，且內容均實在。是證人在面談、警詢、偵查中
    所為之言詞及書面之陳述，客觀上應較具可信性，且其當時
    所為之言詞及書面陳述，為證明本案犯罪事實存否所必要，
    揆諸前開規定，自得為證據。
貳、認定本件犯罪事實所依憑之證據及理由:
一、訊據被告乙○○固坦承於95年7月14日與證人甲○○相偕至
    大陸地區浙江省金華市再一同回台; 曾要求證人甲○○必須
    攜單身證明; 去大陸期間所須費用係由被告先行支付; 證人
    甲○○確實有辦理大陸地區人民周芬青來臺手續等情不諱，
    惟矢口否認有何使大陸地區人民非法進入臺灣地區之犯行。
    並辯稱: 我與甲○○、丙○○三人一起到大陸後，第一天三
    人就分開了。甲○○被仲介帶走，不是我介紹他跟周芬青結
    婚的，而且甲○○是真的要結婚，是因後來發現周芬青上半
    身有燙傷有疤，所以反悔了才這樣做云云。惟查:
  (一)被告於97年7月14日與證人甲○○相偕至大陸，再於95年7月
    25日一同返臺，以及其曾要求證人甲○○攜單身證明，始可
    前往，以及相關旅費係由被告先行支付等情，業據被告乙○
    ○坦承不諱，核與證人甲○○於本院審理時結證證詞相符，
    並有內政部入出國及移民署96年2月16日移署資處雲字第096
    10407010號函暨所附旅客入出境明細表在卷可稽（參偵字第
    1151號卷第42-58頁）。
  (二)證人甲○○在與被告一同前往大陸地區浙江省金華市後，在
    該市正信公證處與周芬青辦理結婚手續，並於領得大陸地區
    核發之結婚公證書後，持向海基會申請認證證明，以及於95
    年8月22日前往臺北市政府警察局萬華分局莒光派出所，填
    具大陸地區人民進入臺灣地區保證書，使承辦員警在對保或
    證明機關（構）簽註意見欄記載：「該名經本勤區查訪二次
    未查遇，該名堅持稱有居住事實，但經本勤區查訪均未查遇
    」，並蓋用警局圓戳章及警員職章，再於95年9月12日，檢
    具上開大陸地區人民進入臺灣地區保證書、結婚公證書、認
    證書等文件，向境管局以配偶來臺探親為由，申請核准周芬
    青入境，惟又向臺北市政府警察局萬華分局員警坦承其係以
    假結婚方式使大陸地區人民進入臺灣地區，並向境管局撤銷
    周芬青來臺之申請，周芬青因此未能入境臺灣地區等情，為
    被告所不爭執，並據證人甲○○於本院審理時結證在案，且
    有大陸地區人民進入臺灣地區保證書、臺北市警察局萬華分
    局95年12月6日便箋、內政部不予許可處分書、大陸地區人
    民入出臺灣地區申請表面談結果建議表、臺北市警察局萬華
    分局訪查紀錄表、申請書、戶籍謄本、海基會認證書、大陸
    地區結婚公證書（參偵字第1151號卷第9、10、14-16、
    18-19 、21-27頁）可參。
  (三)被告雖否認邀同證人甲○○一同至大陸地區與周芬青假結婚
    ，並辯稱: 我與甲○○、丙○○三人一起到大陸後，第一天
    三人就分開了。甲○○被仲介帶走，不是我介紹他跟周芬青
    結婚的云云。另證人甲○○於本院審理時亦結證稱: 與周芬
    青是真結婚，赴大陸的費用，後來有還給被告云云。但查:
  (1)證人甲○○係為牟免費至大陸地區旅遊，及在大陸地區人民
    順利來臺後，每月領取其擔任人頭配偶之費用，而受被告之
    邀約，備妥單身證明，與被告一同前往大陸地區與周芬青假
    結婚等情，業據證人甲○○於95年10月5日臺北市政府警察
    局萬華分局訪查時主動陳稱: 「我是於今（95）年6月（應
    為7月）與旅行團前往大陸浙江省，經旅行團安排認識2週後
    ，在大陸辦理結婚（該趟旅行旅費全免）。」，對警察所詢
    : 與周芬青結婚是假結婚嗎，答稱: 「是的，因當時參加該
    旅行團，行前即已言明團費全免，但到大陸必須與大陸女子
    辦理結婚，待大陸配偶來台賺錢後，每個月還會給我2萬元
    。」，警察再詢其: 「您怎會告訴我，您是與大陸配偶是假
    結婚? 」，答稱: 「因為我弟弟勸我不要作此種犯法的事，
    再加上我長時間思考，認為以後會有很多後遺症，所以我今
    天向你實話實說，我決定不與該大陸女子交往，也不再將她
    申請來台。」（參偵字第1151號卷第18、19頁）。嗣於95年
    12月10日警詢時仍再度重述上情（參偵字第1151號卷第6、7
    頁）。其後於96年1月25日偵查中其仍陳稱: 是姓李的客戶
    帶我到大陸，到了大陸後，他們就帶周芬青到旅館，要跟我
    搭配做妻子，但我並沒有意願跟周芬青結婚，我去大陸只是
    要去玩等語（參偵字第1151號卷第36-3 7頁）在案。證人甲
    ○○就其如何受被告之邀約，及如何與大陸地區女子周芬青
    結婚等重要事項，分別於警、偵訊時陳述明確，且無何矛盾
    之處，堪信其上開所述，應與事實相符。
  (2)承前所述，證人甲○○所有赴大陸之費用均是由被告支付。
    果證人甲○○確實係因配偶死亡多年，而有續弦之真意，則
    其理應備妥旅遊及結婚時所須之相關費用，並對結婚對象有
    所調查及了解，豈有僅僅準備單身證明即前往大陸地區，不
    僅對結婚對象一無所悉，並由被告支付旅費，且不用支付任
    何結婚費用之理。雖被告另辯稱: 甲○○後來有返還其代墊
    之出國旅費云云。另證人甲○○亦證稱: 有在郵局領款還給
    被告云云。但查，被告於偵查中供稱: 甲○○是在回來之後
    隔了約10天左右還我1萬6千元，是在廣州街賣飯自助餐那裡
    拿給我的等語（參偵字第13353號卷第54頁），而證人甲○
    ○對於檢察官所詢: 機票錢如何交付乙○○之問題時則答稱
    : 我剛才講1萬8千元，我是在莒光路旁邊的郵局裡面拿給乙
    ○○的等語（參同上卷第55頁）。其二人非但就返還之金額
    所述不一外，就交付現金之處所，亦有出入，益認其二人就
    此部分之所言，均非事實，證人甲○○在先前所述: 費用全
    免等語，應較可採。其嗣於本院審理時翻異前詞，改稱: 有
    還錢云云，不足採信。
  (3)被告係在證人甲○○決定與其前往大陸地區旅遊時，即要求
    甲○○須備妥單身證明，足認其邀同甲○○前往大陸地區之
    始，即有使甲○○在大陸地區與該地區女子辦理結婚手續之
    意。但被告與證人甲○○二人至大陸地區前後不過11日左右
    。而證人甲○○在赴大陸前及回臺之後，除曾為周芬青辦理
    入臺申請等相關手續外，其與周芬青間並無何交往。且證人
    甲○○無庸支付任何結婚及赴大陸旅遊之費用，即與大陸地
    區女子完成結婚手續，足認其與周芬青間確無結婚之真意。
    證人甲○○嗣於本院審理時翻異前詞，改稱: 與周芬青是真
    結婚云云，與事實不符，不足採信。
  (五)綜上，本件事證明確，被告犯行洵堪認定，應予依法論科。
二、按大陸地區人民非經主管機關許可，不得進入臺灣地區，臺
    灣地區與大陸地區人民關係條例第10條第1項定有明文。被
    告及甲○○為使大陸地區人民周芬青得入境臺灣地區，竟以
    徒具外觀合法形式之假結婚，並由甲○○以探親名義申請周
    芬青來臺，而規避對大陸地區人民進入臺灣地區之管制，自
    仍屬非法入境（最高法院92年台上字第40號判決要旨參照）
    。被告違反臺灣地區與大陸地區人民關係條例第15條第1款
    不得使大陸地區人民非法進入臺灣地區之規定，但因周芬青
    最終並未來臺，僅為未遂犯，是核其所為係犯同條例第79條
    第4項、第1項之非法使大陸地區人民入臺未遂罪。被告已著
    手於本件犯罪行為之實施，但未生使大陸地區人民入臺之結
    果，尚屬於未遂，應按既遂犯之刑減輕之。被告與甲○○就
    使大陸地區人民非法進入臺灣地區未遂罪間，有犯意聯絡及
    行為分擔，均為共同正犯。被告前於90年間，因犯詐欺罪，
    經臺灣板橋地方法院以90年度訴字第948號判處有期刑6月，
    於91年10月9日確定。並於92年2月7日易科罰金執行完畢，
    此有臺灣高等法院被告前案紀錄表在卷可參，其於前案有期
    徒刑執行完畢後5年內故意再犯本案有期徒刑以上之罪，為
    累犯，應依刑法第47條第1項規定加重其刑。爰審酌被告為
    貪圖個人利益而邀約他人擔任人頭配偶共犯本案，且其所為
    係破壞國家安全及整體政策，犯罪後復飾詞否認犯行，態度
    不佳等一切情狀，量處如主文所示之刑。又本案被告之犯罪
    時間係於96年4月24日之前，且無中華民國九十六年罪犯減
    刑條例所定不得減刑之情形，爰依同條例第2條第1項第3款
    規定減其宣告刑2分之1。
據上論斷，應依刑事訴訟法第299條第1項前段，臺灣地區與大陸
地區人民關係條例第79條第4項、第1項，刑法第11條前段、第28
條、第25條、第47條第1項，中華民國九十六年罪犯減刑條例第
2條第1項第3款、第7條，判決如主文。
本案經檢察官杜慧玲到庭執行職務。
中    華    民    國    97    年    2     月    14    日
                  刑事第四庭  審判長法  官  劉慧芬
                                    法  官  呂政燁
                                    法  官  李桂英
上正本證明與原本無異。
如不服本判決，應於判決送達後10日內向本院提出上訴狀（應抄
附繕本）。
                                    書記官  嚴君珮
中    華    民    國    97    年    2     月    14    日
附錄本案論罪科刑法條全文：
臺灣地區與大陸地區人民關係條例第79條
（罰則）
違反第15條第1款規定者，處1年以上7年以下有期徒刑，得併科
新臺幣一百萬元以下罰金。
意圖營利而犯前項之罪者，處3年以上10年以下有期徒刑，得併
科新臺幣五百萬元以下罰金。
前二項之首謀者，處5年以上有期徒刑，得併科新臺幣一千萬元
以下罰金。
前三項之未遂犯罰之。
中華民國船舶、航空器或其他運輸工具所有人、營運人或船長、
機長、其他運輸工具駕駛人違反第15條第1款規定者，主管機關
得處該中華民國船舶、航空器或其他運輸工具一定期間之停航，
或廢止其有關證照，並得停止或廢止該船長、機長或駕駛人之職
業證照或資格。
中華民國船舶、航空器或其他運輸工具所有人，有第1項至第4項
之行為或因其故意、重大過失致使第三人以其船舶、航空器或其
他運輸工具從事第1項至第4項之行為，且該行為係以運送大陸地
區人民非法進入臺灣地區為主要目的者，主管機關得沒入該船舶
、航空器或其他運輸工具。所有人明知該船舶、航空器或其他運
輸工具得沒入，為規避沒入之裁處而取得所有權者，亦同。
前項情形，如該船舶、航空器或其他運輸工具無相關主管機關得
予沒入時，得由查獲機關沒入之。


司法院資訊處製作；財團法人民間司法改革基金會備份。
